臺灣高等法院臺南分院刑事裁定　　　　　100年度聲字第326號
　　聲 請 人即
　　選任辯護人　蘇文斌　律師
　　　　　　　　黃俊達　律師
　　被　　　告　袁清山
上列被告因本院一百年度上訴字第一二０號毒品危害防制條例案
件，聲請人聲請具保停止羈押，本院裁定如下：
    主      文
聲請駁回。
    理      由
一、聲請意旨略以：按刑事訴訟法第一百零一條第一項所規定之
    羈押，其目的應以保全刑事追訴、審判或執行程序為限，是
    被告所犯縱為該條項第三款所定之重罪，如無相當理由認為
    其有逃亡、湮滅、偽造、變造証據或勾串共犯或証人等之虞
    ，且經法院斟酌命該被告具保、責付或限制住居等侵害較小
    之手段，均不足以確保追訴、審判或執行程序之順利進行者
    ，應不得予以羈押，司法院大法官會議著有釋字第六六五號
    解釋意旨可資參照。本件被告所涉犯之罪雖屬重罪，且經原
    審判處無期徒刑，惟被告自始均否認有該犯行，另証人陳滿
    德、江再發亦明確証稱並未於起訴書所指之時地向被告購買
    毒品，再被告經警查獲之毒品數量亦甚微，此外復無其他証
    據足以証明被告確有販賣毒品，則被告是否真有販賣毒品犯
    行即非無疑，自難僅因原審判處被告重刑即推論有相當理由
    認被告有逃亡之虞，況被告所販售之數量亦非價值數億，原
    審判處無期徒刑，亦有違罪刑相當原則。茲本件既已辯論終
    結，被告羈押之理由亦無証據可供佐參，且本案亦非不得以
    具保、責付或限制住居以代羈押，爰聲請具保停止羈押。
二、按被告及得為其輔佐人之人或辯護人，得隨時具保，向法院
    聲請停止羈押，刑事訴訟法第一百十條第一項定有明文；另
    被告究竟有無羈押之必要或執行羈押後有無繼續羈押之必要
    ，應由法院按照訴訟進行程度及其他一切情事斟酌認定，至
    聲請停止羈押，除有刑事訴訟法第一百十四條各款所列情形
    之一不得駁回外，准許與否，法院亦有自由裁量之權，衡非
    被告所得強求（最高法院二十九年抗字第五七號判例及四十
    六年台抗字第六號、第二一號判例參照）。
三、經查：被告袁清山因涉犯毒品危害防制條例第四條第一項、
    第二項之販賣第一級、第二級毒品罪，經本院訊問後，認為
    犯罪嫌疑重大，並有刑事訴訟法第一百零一條第一項第三款
    之情形及有相當理由足認有逃亡之虞，非予羈押，顯難進行
    審判或執行，且有羈押之必要，因而執行羈押乙節，有本院
    訊問筆錄及押票回証各一紙在卷可稽。雖聲請人以上開情詞
    為被告聲請具保停止羈押，惟查：被告所犯販賣第一級及第
    二級毒品犯行，業經原審依據証人江再發、陳滿德於警偵訊
    中之供述及通訊監聽譯文等相關証據判處被告無期徒刑在案
    ，足見被告犯罪嫌疑確屬重大，且所犯之罪為最輕本刑五年
    以上有期徒刑之罪之事實，應堪認定。次查：按刑事訴訟法
    第一百零一條第一項第三款規定，於被告犯該款規定之罪，
    犯罪嫌疑重大，且有相當理由認為有逃亡、湮滅、偽造、變
    造證據或勾串共犯或證人之虞，非予羈押，顯難進行追訴、
    審判或執行者，得羈押之。於此範圍內，該條款規定符合憲
    法第二十三條之比例原則，與憲法第八條保障人民身體自由
    及第十六條保障人民訴訟權之意旨，尚無牴觸，司法院大法
    官會議著有釋字第六六五號解釋意旨可資參照；另上開所謂
    「相當理由」，與同條項第一款、第二款所稱之「有事實足
    認有．．．之虞」，二者認定程度不一，前者其條件當較寬
    鬆，蓋重罪常伴有逃亡、滅證之高度可能，此乃趨吉避凶、
    脫免刑責、不甘受罰之基本人性，倘一般正常之人，依其合
    理判斷，可認為該犯重罪嫌疑重大之人具有逃亡或滅證之相
    當或然率存在，即已該當「相當理由」之認定標準，不以達
    到充分可信或確定程度為必要（最高法院九十八年台抗字第
    六六八號裁定意旨參照）。本件被告所涉犯之販賣第一級及
    第二級毒品罪，既經原審判處無期徒刑在案，衡諸社會大眾
    一般之認知，受此重刑宣告之人，其逃亡之可能性顯然甚高
    ，此外參酌：依卷附內政部入出國及移民署國境事務大隊中
    華民國一百年三月二十九日移署境桃國穎字第一００八０二
    八三一一號函所載，被告於民國八十五年四月二十四日出境
    之後，並未有由行政院核定之機場港口入境之事實及被告於
    本院審理時坦承伊出境後係以偷渡之方式回台，足見被告確
    有偷渡逃亡之管道，另依前科紀錄表所載，被告於民國八十
    六年間亦曾因贓物案件而經法院通緝等情，堪認本件顯有「
    相當理由」足認被告有逃亡之虞，且非予羈押，顯難進行追
    訴、審判或執行，而有羈押之必要，另此項羈押之必要性，
    亦非得以具保、責付或限制居住等方式代替，再者本件被告
    亦無刑事訴訟法第一百十四條所列「如經具保聲請停止羈押
    ，不得駁回」之情形，此外本院綜合卷內客觀具體事證資料
    ，並兼顧實體真實之發現等因素，亦認羈押被告並無違反平
    等或比例原則之情形。是聲請人以本案業已辯論終結，本件
    並無証據足以証明被告確有販賣毒品，自難僅因原審判處被
    告重刑即謂有相當理由認被告有逃亡之虞，且本件羈押被告
    之理由並無証據可供佐參，另原審判處被告無期徒刑，實有
    違罪刑相當原則等為由，聲請具保停止羈押，應屬無據，應
    不足採。
四、是綜上所述，本件被告羈押之原因仍未消滅，且仍有羈押之
    必要，聲請人聲請具保停止羈押，自難准許，應予駁回。
中    華    民    國   100    年    4     月    29    日
                  刑事第四庭    審判長法  官  吳志誠
                                      法  官  羅心芳
                                      法  官  吳森豐
以上正本證明與原本無異。
如不服本裁定，應於收受本裁定後五日內向本院提出抗告狀。
                                      書記官  周美莉
中    華    民    國   100    年    4     月    29    日